【裁判字號】    97,聲,663
【裁判日期】    970917
【裁判案由】    返還提存物
【裁判全文】
臺灣新竹地方法院民事裁定               97年度聲字第663號
聲  請  人  己○○
相  對  人  丙○○
            乙○○
            甲○○
                        樓
            辛○○
            庚○○○
            壬○○○
                        8樓之.
            子○○
            丑○○
            癸○○
            溫怡禎
            寅○○○
                        樓之3.
            戊○○
                        號
            丁○○
                        號2樓.
上列當事人間聲請發還擔保金事件，本院裁定如下：
    主  文
聲請駁回。
聲請程序費用由聲請人負擔。
    理  由
一、本件聲請意旨略以：聲請人與相對人間假處分事件，聲請人
    前遵本院93年度全字第23號裁定為擔保假處分之實施，提供
    新臺幣（下同）8,000,000元為擔保金，並以本院93年度存
    字第1323號擔保提存事件提存在案。茲因該假處分事件業經
    聲請人撤回本院94年度執全字第2號假處分事件之執行，並
    聲請本院以97年度全聲字第3號撤銷假處分在案。聲請人復
    於民國97年6月7日寄發存證信函予相對人，催告相對人於文
    到20日之期間內行使權利，而相對人迄今均未行使權利，為
    此請求准予裁定返還前開提存之擔保金等語，並提出本院93
    年度全字第23號假處分裁定、93年度存字第1323號提存書、
    97年度全聲字第3號撤銷假處分裁定、本院民事執行處97 年
    5月29日新院雲94執全文字第2號函（以上均為影本）各1份
    、台北北門郵局第3032號至第3044號存證信函暨其回執各13
    份、相對人之戶籍謄本12份為證。
二、按返還擔保金，依民事訴訟法第104條之規定，須符合：(一)
    應供擔保之原因消滅者；(二)供擔保人證明受擔保利益人同意
    返還者；(三)訴訟終結後，供擔保人證明已定20日以上之期間
    ，催告受擔保利益人行使權利而未行使，或法院依供擔保人
    之聲請，通知受擔保利益人於一定期間內行使權利並向法院
    為行使權利之證明而未證明者，法院始得裁定返還擔保金。
    此項規定，於其他依法令供訴訟上之擔保者準用之，同法第
    106條規定甚明。又所謂「訴訟終結」，應從廣義解釋，包
    括撤銷假扣押或假處分裁定及執行程序終結在內，最高法院
    88年度台抗字第682號裁判要旨可資參照。另「催告受擔保
    利益人行使權利」所為之催告，自須以合法送達為要件。次
    按，送達於應受送達人之住居所、事務所或營業所行之，但
    在他處會晤應受送達人時，得於會晤處所行之，民事訴訟法
    第136條第1項亦定有明文。再按，送達於住居所、事務所或
    營業所不獲會晤應受送達人者，得將文書付與有辨別事理能
    力之同居人或受僱人，亦為民事訴訟法第137條第1項所明文
    。
三、經查，聲請人主張之事實，業經本院審核聲請人所提出之前
    開證物及依職權調取本院93年度存字第1323號擔保提存事件
    卷宗，核與聲請人前開所述相符。次查，本件假處分業經聲
    請人撤回執行及撤銷裁定在案，此有本院97年度全聲字第3
    號撤銷假處分裁定及本院民事執行處97年5月29日新院雲94
    執全文字第2號函影本各1份附卷可佐，按前揭裁判要旨，符
    合廣義的訴訟終結要件。惟查，本件聲請人雖另主張其業已
    於訴訟終結後，定20日以上之期間發函催告相對人等13人行
    使權利，而相對人至今均未對聲請人為任何主張等語，並提
    出台北北門郵局第3032號至第3044號存證信函暨其回執等件
    為憑，惟觀之上開存證信函所書收件人欄部分：(1)丙○○：
    地址為「新竹市○○路○段476巷74號」、(2)甲○○：地址
    為「新竹市○○路○段476巷74號」、(3)庚○○○：地址為
    「台中市○○街95號」、(4)丑○○：地址為「新竹市○○街
    7巷5號」、(5)溫怡禎：地址為「新竹市○○路458號」、(6)
    寅○○○：地址為「台北市○○○路○段110巷36號」、(7)
    丁○○：地址為「台北市○○○路○段110巷36號」，並與
    聲請人提出之相對人戶籍資料互為查核後，上開地址均非各
    該相對人之戶籍地址，有相對人之戶籍謄本在卷可稽。復因
    聲請人提出之前開證據均無從證明相對人現確實住居該址，
    則聲請人主張其有按上開相對人之法定送達住居所，催告相
    對人行使權利云云，顯與上開規定有悖。又聲請人所寄予上
    開相對人之存證信函回執，收件人處雖均有人代收，然其是
    否有將上開存證信函交付上開相對人，亦未據聲請人釋明，
    而因相對人既不居住在前開住所，即難謂該存證信函係送達
    於相對人之住居所，因不獲會晤應受送達人，而將文書付與
    有辨別事理能力同居人之情形，是聲請人主張其已合法通知
    上開相對人行使權利，自難採信。故聲請人之通知既未合法
    送達於相對人，已如前述，揆諸前揭說明，聲請人之上開催
    告即難遽認合法。另依聲請人所陳述之情形，聲請人雖撒回
    假處分之執行及撤銷假處分裁定，惟非謂表示無損害之發生
    或損害業已賠償，是本件尚難謂其應供擔保之原因消滅，且
    聲請人亦未提出證明受擔保利益人即相對人同意返還前開提
    存之擔保金。從而，本件聲請人聲請返還前開提存之擔保金
    ，於法自有未合，應予駁回。
四、依民事訴訟法第95條、第78條，裁定如主文。
中    華    民    國    97    年    9    月    17    日
                  民事第二庭    法  官  彭淑苑
以上正本證明與原本無異。
如不服本裁定應於送達後10日內向本院提出抗告狀，並繳納抗告
費新臺幣1,000元。
中    華    民    國    97    年    9    月    17    日
                                書記官  王恬如


司法院資訊處製作；財團法人民間司法改革基金會備份。
